行　政　法　院　判　決　　　　　　　　　　　　　八十八年度判字第二○七二號
　　原　　　告　真口味食品企業股份有限公司
　　代　表　人　甲○○
　　訴訟代理人　陳啟舜律師
　　被　　　告　經濟部智慧財產局（承受原經濟部中央標準局業務）
右當事人間因商標評定事件，原告不服行政院中華民國八十七年九月一日台八七訴字
第四三○二六號再訴願決定，提起行政訴訟。本院判決如左︰
　　主  文
原告之訴駁回。
　　事  實
緣原告於八十五年一月二十七日以「WHISBIH C.C.」商標（下稱系爭商標），指定使
用於商品及服務分類表第三十類之茶葉、綠茶、烏龍茶、紅茶及茶葉製成飲料商品申
請註冊，經被告審查核准，列為註冊第七三八四一四號商標。嗣關係人黑松股份有限
公司以系爭商標之註冊有違商標法第三十七條第一項第七款、第十二款及第十三款之
規定，對之申請評定。案經被告為申請不成立之評決。關係人訴經經濟部經（八六）
訴字第八六四七一六四五號訴願決定將原處分撤銷。被告重行評決，系爭商標之註冊
應作為無效，其聯合第七三八四五九號、第七四六五四一號「WHISBIH C.C.」商標、
第七五四八七五號「WHISBIH C.C. Lemon」商標應一併撤銷，發給中台評字第八七○
○○二號商標評定書。原告提起訴願、再訴願，遞遭駁回，乃提起本訴。茲摘兩造
訴辯意旨於次：
原告起訴意旨略謂︰一、按，商標圖樣「相同或近似他人同一商品或類似商品之註冊
商標」，不得申請註冊，固為商標法第三十七條第一項第十二款所明定，惟其適用，
應以兩造商標圖樣構成相同或近似為前提要件，而判斷兩商標近似與否，應本客觀事
實，依具有普通知識經驗的一般商品購買人施以普通所用之注意，異時異地隔離通體
觀察，有無引致混淆誤認之虞以為斷，此復為商標法施行細則第十五條第一項所規定
。二、查系爭商標圖樣（如附圖一）係由外文「WHISBIH 」「C.C.」所組成，予人印
象係一整體不可分割之商標，今被告不察，徒以系爭商標圖樣「WHISBIH C.C.」與據
以評定之註冊第六七二○六四號「C ＆ C」商標（下稱據以評定商標）圖樣（如附圖
二），兩者均有外文「CC」，即認屬近似商標，實有違「異時異地，隔離通體觀察」
之商標審查基準，蓋就具有普通知識經驗之一般商品購買人，於購買商品時，將兩商
標隔離觀察，並不會特別將「WHISBIH C.C.」中之「C.C.」文字割裂比對，就整體商
標所予消費者之印象，不難發現二者不僅於外觀上，繁簡有別，且讀音於連貫呼唱時
亦迥異（一為『W 』開頭；一為『C 』開頭），縱欲取「C.C.」及「 C＆C 」加以比
較，亦可發現二者外觀上明顯之差異。且據以評定商標之圖樣，當中「＆」符號依社
會一般通念，具有「和」之意思，而此商標圖樣既經關係人於傳播媒體大力促銷，消
費者均已會將之快速讀為「C and C 」則此與「C.C.」單純讀為「C.C.」又不同；再
者，本件系爭商標圖樣，係鑑於原告前以「WHISBIH 」為商標圖樣所指定使用之商品
均獲得良好信譽，並予消費者深刻印象，故延用採為本系爭商標圖樣之一部分，使購
買者一看即知商品來源及產銷主體，同時輔以「C.C.」文字圖樣，將一般習用之容量
單位概念巧妙轉換，隱喻所指定使用之商品為飲料，其自創品牌之苦心可見一般，審
此二者商標圖樣，於外觀上既繁簡有別，讀音亦有差異，且觀念並不必然相通，異時
異地隔離通體觀察難謂有使一般消費者產生混同誤認之虞，應非屬近似之商標，自亦
無使一般消費者對其所表彰之商品來源產生混淆誤信，故無商標法第三十七條第一項
第十二款之適用，至為顯然。三、又據以評定商標申請註冊時，已有「CC」（
註冊第四九○八一九號）「愛之味CC」（註冊第七三一五七八號）等商標圖樣請准註
冊在先，復均指定使用於同一或類似商品，基於「一貫審查基準」及「行政法上平等
原則－相同事件應為相同之處理」，本件系爭商標圖樣「WHISBIH C.C.」與據以評定
商標圖樣「C&C 」並不近似，否則，據以評定商標圖樣本身即應與前述各商標構成近
似，而應不得註冊才是。綜上所述，本件系爭商標，並無違反商標法第三十七條第一
項第十二款之規定，為此請判決撤銷原處分及一再訴願決定，以維權益。
被告答辯意旨略謂︰按商標圖樣相同或近似於他人同一商品或類似商品之註冊商標，
不得申請註冊，為商標法第三十七條第一項第十二款所明定。而商標圖樣近似與否，
以具有普通知識經驗之一般商品購買人，於購買時施以普通所用之注意，有無混同誤
認之虞判斷之；復為同法施行細則第十五條第一項所規定。又商標在外觀、讀音或觀
念上有一近似者，即屬近似之商標。查本件系爭商標圖樣係單純之外文「WHISBIH C.
C.」，與據以評定商標圖樣單純之外文「C&C 」，二者均有相同之外文「C.C.」，雖
然據以評定商標圖樣上之外文係以符號相連，但在外觀及讀音上，以具有普通知識經
驗之一般商品購買人，於購買時施以普通所用之注意，異時異地隔離觀察及連貫唱呼
之際，易使人產生混淆誤認之虞，應屬近似之商標，二者復均指定使用於同一或類似
之綠茶、烏龍茶、紅茶及茶葉製成飲料等商品，自有首揭法條之適用，系爭商標之註
冊應作為無效，其聯合第七三八四五九、七四六五四一、七五四八七五號商標應一併
撤銷。至原告所舉案例，核屬另案範疇，非本件所得審究，併予指明。是本局所為之
處分，並無不合。
    理  由
按商標圖樣相同或近似於他人同一商品或類似商品之註冊商標者，不得申請註冊。為
商標法第三十七條第一項第十二款所規定；而判斷商標圖樣之近似與否，苟就其主要
部分隔離觀察有引起混同誤認之虞者，即為近似。又商標圖樣在外觀、觀念或讀音方
面有一近似者，為近似之商標；商標圖樣上外文之主要部分文字相似，其外觀有引起
混同誤認之虞者，為外觀近似。本件被告重為審查結果，以系爭商標圖樣係由外文WH
ISBIH 及C.C.左右排列組成，與據以評定商標圖樣之外文 C&C，均有相同之C.C.，雖
據以評定商標圖樣之外文係以＆符號相連，惟在外觀及讀音上，以具有普通知識經驗
之一般商品購買人於購買時施以普通所用之注意，不免有引起混同誤認之虞，應屬近
似之商標，復均指定使用於茶葉、綠茶、烏龍茶、紅茶等同一或類似商品，則系爭商
標之註冊有違商標法第三十七條第一項第十二款之規定。至其是否尚有違反同條項第
七款及第十三款之規定，應無庸審究。乃評決系爭商標之註冊，應作為無效，其聯合
商標之註冊應一併撤銷。原告以系爭商標圖樣之外文WHISBIH C.C.，予人印象係整體
不可分割，且系爭商標圖樣與據以評定商標圖樣之外觀不僅繁簡有別，讀音亦有差異
，非屬近似之商標，況以外文CC作為商標圖樣之一部分指定使用於飲料商品申准註冊
者亦有多件云云，訴經經濟部訴願決定，持與原處分相同之論見，行政院再訴願決定
則以系爭商標圖樣為外文，其中WHISBIH 與C.C.係分開書寫，尚非不得分別審究，其
主要部分之一之C.C.與據以評定商標圖樣之外文 C&C，均有相同之CC，異時異地隔離
觀察，外觀上難謂無引起混同誤認之虞，為外觀近似，應屬近似之商標，復均指定使
用於紅茶、綠茶等同一或類似商品，則原處分評決系爭商標之註冊應作為無效，其聯
合第七三八四五九號、第七四六五四一號「WHISBIH C.C.」商標、第七五四八七五號
「WHISBIH C.C Lemon 」商標應一併撤銷，為無不合。遂駁回原告之訴願、再訴願。
經核均無不合。原告茲起訴主張：系爭商標圖樣整體不可分割，通體觀察，與據以評
定商標圖樣外觀有別，讀音亦異，觀念上不必然相通。系爭商標實為原告以已有良好
信譽之「WHISBIH 」商標圖樣加上容量單位C.C.組成，為自創品牌，不致引起混淆誤
信。據以評定商標註冊前亦有多件含C.C.圖樣商標註冊在先，指定於同一或類似商品
，系爭商標同可併存云云。惟查系爭商標圖樣純為外文文字，其中WHISBIH 為原告原
已註冊使用中之商標圖樣，依原告狀述，其將之採為系爭商標圖樣之一部分，另加上
C.C.，以組成系爭商標圖樣。足見C.C.亦為系爭商標之另一部分，二部分顯然可分。
觀系爭商標圖樣，C.C.與 WHISBIH左右併列，均甚顯眼，堪認C.C.為系爭商標圖樣主
要部分之一，其與據以評定商標圖樣均有兩個Ｃ字母，外觀上相彷彿，不能謂無引起
混同誤認之虞，被告因認定兩商標圖樣近似，揆諸首揭說明，尚非無稽。原告主張系
爭商標圖樣整體不可分，二商標不相近似云云，乃其一己主觀之意見，尚非可採。是
兩商標相近似，又指定使用於同一或類似商品，而據以評定商標已註冊在先，則揆諸
首開規定，系爭商標自不得申請註冊。其註冊有違該規定，被告依關係人申請評決，
而評決系爭商標之註冊應作為無效，其聯合商標之註冊併予撤銷，委無違誤。訴願、
再訴願決定遞予維持，均無不合，原告起訴意旨為無理由。至於原告所列其他註冊商
標亦有以C.C.為商標圖樣者，其案情並非相同，難資為系爭商標註冊無違首揭法條之
論據。又據以評定商標經註冊取得專用權，有其效力，其有無違法而准予註冊之情事
，非本件所得論究，附予明。
據上論結，本件原告之訴為無理由，爰依行政訴訟法第二十六條後段，判決如主文。
中    華    民    國     八十八      年      六      月       三        日
                    行 政 法 院 第 三 庭
                                審 判 長 評  事      曾  隆  興
                                         評  事      吳  明  鴻
                                         評  事      高  啟  燦
                                         評  事      蔡  進  田
                                         評  事      鄭  淑  貞
右  正  本  證  明  與  原  本  無  異
                                         法院書記官  郭  育  玎
中    華    民    國     八十八      年      六      月       四        日
      附  圖  一                 附  圖  二
~[g;h:\scn\88\00000000.1;;1500]
~[g;h:\scn\88\00000000.2;1500;1600]
